【裁判字號】    99,抗,14
【裁判日期】    990622
【裁判案由】    本票裁定
【裁判全文】
臺灣臺北地方法院民事裁定                99年度抗字第14號
抗  告  人  乙○○
法定代理人  丙○○
            甲○○
相  對  人  長鑫資產管理股份有限公司
法定代理人  丁○○
上列當事人間請求本票裁定事件，對於本院民國99年3 月2 日所
為之99年度司票更ㄧ字第1 號裁定提起抗告，本院裁定如下：
    主  文
抗告駁回。
抗告費用新臺幣壹仟元由抗告人負擔。
    理  由
一、相對人於原審聲請意旨略以：相對人執有抗告人於民國93年
    6 月14日簽發之本票乙紙，內載金額新臺幣（下同）960,00
    0 元，付款地在臺北市，利息按年息12% 計算，免除作成拒
    絕證書，到期日為93年9 月16日，詎於到期日後經提示僅支
    付其中部分外，尚餘915,339 元未獲付款，為此聲請裁定後
    准予強制執行。原審乃就系爭本票中之915,339 元及自93年
    9 月16日起至清償日止，按年息12% 計算之利息，裁定准予
    強制執行。
二、抗告意旨略以：本票執票人依票據法第123 條規定聲請法院
    裁定後准予強制執行，性質上係行使其對發票人之票款給付
    請求權，如發票人為時效完成之抗辯，如從票據外觀即足以
    認定有此事實存在，且發票人無爭執者，法院仍應就此時效
    抗辯有無理由予以審查，認定妨礙執票人行使該請求權，而
    應認執票人聲請法院裁定准予強制執行，為無理由，庶合於
    非訟事件之形式審查原則。是以系爭本票到期日為93年9 月
    16日，相對人聲請本票裁定准予強制執行顯逾票據法第22條
    第1 項前段之3 年時效而消滅，抗告人自得依民法第144 條
    第1 項規定拒絕給付，從而原審亦不得裁定後准予強制執行
    云云。
三、按本票執票人，依票據法第123 條規定，聲請法院裁定許可
    對發票人強制執行，係屬非訟事件，此項聲請之裁定，及抗
    告法院之裁定，僅依非訟事件程序，以審查強制執行許可與
    否，並無確定實體上法律關係存否之效力，本票發票人所提
    之時效抗辯，既屬實體法律關係存否之抗辯，抗告法院於該
    非訟程序中自不得審酌，應裁定駁回抗告。 (最高法院83年
    度台抗字第227 號裁定、台灣高等法院暨所屬法院94年法律
    座談會民事提案參照)。
四、經查，相對人主張之事實，業於原審提出與所述相符之本票
    、債權讓與聲明書、債權讓與公告新聞紙等件為證。原審就
    系爭本票為形式上之審查，認其已具備本票各記載事項合於
    票據法第120 條規定，屬有效之本票，乃裁定准許強制執行
    ，並無不合。抗告人雖提出票據之時效抗辯，惟消滅時效完
    成後之效力，係採抗辯權發生主義，債權於時效完成後，僅
    債務人於債權人請求時得拒絕給付而已，其債權本身仍然存
    在，此種拒絕給付之抗辯權，屬於實體法律關係之抗辯，況
    非訟事件之裁定，不經言詞辯論，抗告人提出時效抗辯，相
    對人或許亦有時效中斷事由而不及主張，有礙其防禦之實施
    ，故抗告法院於非訟程序中均不得審酌，應由抗告人提起確
    認之訴，以資解決。從而，抗告人執前揭情詞指摘原裁定不
    當，求予廢棄，尚無理由，應予駁回。
五、據上論結，本件抗告為無理由。依非訟事件法第46條、第21
    條第2 項、第24條第1 項，民事訴訟法第495 條之1 第1 項
    、第449 條第1 項、第78條，裁定如主文。
中    華    民    國    99    年    6     月    22    日
                  民事第六庭    審判長  朱漢寶
                                法  官  傅中樂
                                法  官  張瑜鳳
以上正本係照原本作成。
不得抗告。
中    華    民    國    99    年    6     月    22    日
                                書記官  林鈞婷

司法院資訊處製作；財團法人民間司法改革基金會備份。
